【裁判字號】    99,輔宣,10
【裁判日期】    990730
【裁判案由】    輔助宣告
【裁判全文】
臺灣臺南地方法院家事裁定              99年度輔宣字第10號
聲  請  人  丙○○
相  對  人  乙○○
關  係  人  甲○○
上聲請人聲請對乙○○為輔助宣告事件，本院裁定如下：
    主      文
宣告乙○○（男，民國○○○年○月○○○日生，身分證統一編
號：Ｚ000000000號）為受輔助宣告之人。
選定甲○○（女，民國○○○年○月○○○日生，身分證統一編
號：Ｚ000000000號）為受輔助宣告之人乙○○之輔助
人。
聲請程序費用由受輔助宣告之人乙○○負擔。
    理      由
一、本件聲請意旨略以：聲請人丙○○之弟即相對人乙○○幼兒
    時即發現有智能障礙之情形，至醫院進行檢查之結果為唐氏
    症（染色體異常），進而申請殘障手冊，後於民國98年9月4
    日經鑑定為染色體異常，障礙等級屬輕度，此有身心障礙手
    冊為證，相對人因智能不足，僅能書寫自己姓名，至於其他
    字句則不解其意，意思亦無法完整表達，相對人目前生活雖
    可自理，但對於數字、金錢等較無概念，僅能進行二位數之
    加減運算，而無法為乘除運算，且對於物品之價值較無法評
    估，因此僅能購買簡單、價位低之生活用品，而無法為重要
    財產之處分、設定負擔、買賣、租賃，或為消費借貸、消費
    寄託、保證、贈與或信託等法律行為，又相對人因理解能力
    不足，面對複雜之問題無法做出正確之判斷，對於事情無法
    分辨真偽，即無法辨識是否係遭詐騙，由上述情況觀之，相
    對人乙○○應無處理自己事務之能力，而相對人目前已22歲
    ，因此實有聲請輔助宣告以維權益及交易安全之必要，為此
    爰聲請輔助宣告，併請求選任相對人乙○○之母親甲○○為
    乙○○之輔助人，以便日後為其處理事務等語。
二、按對於因精神障礙或其他心智缺陷，致其為意思表示或受意
    思表示，或辨識其意思表示效果之能力，顯有不足者，法院
    得因本人、配偶、四親等內之親屬、最近一年有同居事實之
    其他親屬、檢察官、主管機關或社會福利機構之聲請，為輔
    助之宣告，民法第15條之1第1項定有明文。
三、經查，聲請人丙○○係乙○○之姊姊之事實，有聲請人所提
    戶籍謄本1件附卷可稽，並經聲請人到庭陳述明確，是聲請
    人為乙○○之四親等內親屬，伊為本件聲請，自屬合法。又
    查，聲請人主張乙○○從小因輕度染色體異常，而有智能障
    礙之情形，致為意思表示或受意思表示，或辨識其意思表示
    效果之能力，顯有不足之事實，亦據提出中華民國輕度染異
    身心障礙手冊1件為證，且經本院審驗相對人乙○○之精神
    狀況，認其現意識清楚，但能力有明顯障礙，對外界之反應
    、思考能力、自己行為之利害得失之意思能力及認知、理解
    判斷能力均有明顯缺陷，須他人協助管理處分自己之財產，
    相對人乙○○接受治療後，回復之可能性機率很低，此有輔
    助宣告訊問筆錄可憑；再斟酌鑑定人即行政院衛生署台南醫
    院黃隆山醫師鑑定結果認定：「6.醫學上的診斷：診斷名：
    染色體異常。7.生活狀況及現在身心狀態：．．．身體狀態
    、精神狀態：一般醫學檢查：個案意識尚清晰狀態，對問話
    可回答，四肢方便可自我行動，大小便及個人衛生可自我處
    理。精神檢查方面：個案的語文智商53、操作智商46、總智
    商50，屬中度智能障礙的個案。8.有關判斷能力判定之意見
    ：對於管理處分自己財產有必要給予協助。判斷的根據：個
    案的認知能力有明顯缺陷。9.回復可能性說明：個案之回復
    可能性機率很低。10.鑑定判定及說明：【鑑定結果說明】綜
    合一般醫學檢查及精神檢查之情形，這是一個染色體異常合
    併中度智能障礙的個案，個案現在呈明顯的能力障礙，個案
    自我照顧能力呈明顯不足，個案的精神狀態應達為意思表示
    或受意思表示，或辨識其意思表示效果之能力，顯有不足。
    【鑑定判定】(1)基於受鑑定人有其他心智缺陷（智能障礙）
    ，其程度重大不能管理處分自己的財產，且回復之可能性低
    。(2)其心智缺陷之程度係為意思表示或受意思表示，或辨識
    其意思表示效果之能力，顯有不足，可為輔助宣告。」等語
    ，有本院訊問筆錄及成年監護鑑定書在卷可佐。綜上所述，
    本件相對人乙○○因心智缺陷，已達為意思表示或受意思表
    示，或辨識其意思表示效果之能力，顯有不足之程度，爰依
    法宣告乙○○為受輔助宣告之人。
四、再按受輔助宣告之人應置輔助人；輔助人及有關輔助之職務
    ，準用第1111條、第1111條之1之規定，民法第1113條之1第
    1 項、第2項定有明文。而依民法第1113條之1第2項準用同
    法第1111條第1項、第1111條之1規定，法院為監護之宣告時
    ，應依職權就配偶、四親等內之親屬、最近一年有同居事實
    之其他親屬、主管機關、社會福利機構或其他適當之人選定
    一人或數人為監護人；法院選定監護人時，應依受監護宣告
    之人之最佳利益，優先考量受監護宣告人意見，審酌一切情
    狀，並注意下列事項：一受監護宣告之人之身心狀態與生活
    及財產狀況。二受監護宣告人與其配偶、子女或其他共同生
    活之人間之情感狀況。三監護人之職業、經歷、意見及其與
    受監護宣告之人之利害關係。四法人為監護人時，其事業之
    種類與內容，法人及其代表人與受監護宣告之人之利害關係
    。查受輔助宣告之人乙○○無配偶，關係人甲○○為乙○○
    之母親，此有戶籍謄本在卷供參，雙方份屬母子，關係密切
    ，甲○○於本件輔助宣告事件，與乙○○無利害關係，且關
    係人甲○○有意願擔任乙○○之輔助人，加以受監護宣告之
    人乙○○之父李德城亦同意由關係人甲○○擔任輔助人，此
    有本院訊問筆錄在卷可考，本院綜參上情，認由關係人甲○○任輔助人，應能符合乙○○之最佳利益，自屬適當之人選
    ，以此，爰選定關係人甲○○為受輔助宣告之人乙○○之輔
    助人。
五、依民事訴訟法第624條之1第3項、第608條第1項，裁定如主
    文。
中    華    民    國    99    年    7     月    30    日
                  家事法庭  法  官  林富郎
正本係照原本作成。
如不服本裁定關於選定輔助人之部分，應於送達後10日內向本院
提出抗告狀，並繳納抗告費新臺幣1,000元；其餘關於輔助宣告
之部分，不得抗告。
中    華    民    國    99    年    7     月    30    日
                            書記官  劉毓如

司法院資訊處製作；財團法人民間司法改革基金會備份。
